【裁判字號】    90,上訴,198
【裁判日期】    900411
【裁判案由】    毒品危害防制條例
【裁判全文】
臺灣高等法院臺南分院刑事判決              九十年度上訴字第一九八號     Ｇ
      上  訴  人
      即  被  告  丁  ○  ○
      指定辯護人  本院公設辯護人  己  ○  ○
右上訴人因毒品危害防制條例案件，不服臺灣嘉義地方法院八十八年度訴字第六八八
號中華民國八十九年十二月七日第一審判決（起訴案號：臺灣嘉義地方法院檢察署八
十八年度偵字第六三二○、六六七三、六八二九、六九四八號），提起上訴，本院判
決如左：
      主      文
原判決撤銷。
丁○○連續販賣第二級毒品，累犯，處有期徒刑拾年。扣案之安非他命驗餘淨重零點
貳玖公克沒收銷燬之；外包裝袋壹個重零點壹參公克沒收；販賣第二級毒品所得新臺
幣拾壹萬捌仟元沒收之，如全部或一部不能沒收時，以其財產抵償之。
      事      實
一、丁○○素行不良，其曾有槍砲、麻藥等多項不良前科，其中於民國（下同）八十
    三年間因違反麻醉藥品管理條例案件，經臺灣嘉義地方法院判處有期徒刑八月確
    定，八十六年五月二十二日刑期起算，指揮書執畢日期為八十七年一月二十一日
    ，仍不知悔改，竟意圖營利，基於販賣第二級毒品安非他命之概括犯意，連續自
    八十八年六月間某日起至同年八月二十日止，在嘉義市○○路三十五巷二號住處
    附近，每次以新台幣（下同）一千元至三千元不等之價格，販賣安非他命三次予
    丙○○施用（按丙○○於警訊中雖稱向丁○○購買三、四次，應以最有利於丁○○之次數計算，即三次為準）；自八十八年七月底至八十八年九月二十七日間，
    在不詳地點，每次以一錢重四千五百元之價格，販賣安非他命約二十次予乙○○
    施用（按乙○○以警訊中供稱向丁○○購買安非他命有二十幾次，以最有利於丁○○之次數計算，即二十次為準）；自八十八年八月二十七日凌晨二時許至同年
    九月七日下午二時許，在嘉義市○○街與仁愛路口及嘉年華遊藝場內等處，每次
    以一小包一至二千元之價格，販賣安非他命四次（即一次二千元，三次一千元）
    予戊○○施用；又於同年六月十三日下午二時許，在嘉義市○○路與大華路口附
    近，以一萬八千元價格販賣半兩重之安非他命予陳金龍施用。嗣於八十八年十月
    二日下午五時十分許，在嘉義市○○路九十一之一號「來吉富超商」前為警查獲
    ，並扣得安非他命一包毛重約○．四公克（驗餘淨重○．二九公克，包裝重○．
    一三公克）。
二、案經嘉義縣警察局移送及嘉義市警察局第一分局報請臺灣嘉義地方法院檢察署檢
    察官偵查起訴。
      理      由
一、訊據上訴人即被告丁○○矢口否認有何販賣安非他命之犯行，辯稱：與證人陳金
    龍係共同出資合買；亦未販賣安非他命予證人丙○○、乙○○、戊○○等人，且
    八十八年九月七日，其係在法院撰狀請求發還扣押物，不可能賣毒品予證人戊○○；至扣案安非他命一包係其自己施用云云。惟查：
  (一)前揭事實業據證人丙○○、乙○○、陳金龍及戊○○等人分別於警訊時及偵查中
    證述明確（見偵字第六三二０號第二一頁～二六頁及嘉義市警察局警訊卷四宗）
    ，復有扣案之安非他命一包毛重約○．四公克（驗餘淨重○．二九公克，包裝重
    ○．一三公克）可資佐證。而扣案結晶物一包經送往法務部調查局檢驗結果，該
    結晶物係第二級毒品安非他命，淨重○‧二九公克，包裝重○‧一三公克，此有
    法務部調查局八十九年二月一日00000000號檢驗通知書一份附於原審卷
    可憑，足見被告確有前開販賣安非他命之犯行無訛。
  (二)雖證人乙○○嗣於原審及本院訊問時翻異前詞，改稱未向被告買安非他命，警訊
    時及偵查中之證詞係與被告因手機買賣有過節，而為不實陳述云云（見原審八十
    九年三月二十二日及本院九十年三月十三日訊問筆錄）。惟當事人或證人於案發
    時之供述較少權衡利害得失或受他人干預，依經驗法則，較之事後翻異之詞為可
    信，此即所謂案重初供，故除非有事證可證明當事人或證人嗣後更異之詞與事實
    相符或其初供係屬虛偽者外，自不得任意捨棄初供而不採，此有最高法院八十二
    年度台上字第五三一一號、八十三年度台上字第三二四三號判決可供參考；證人
    即警員庚○○於原審調查時證稱製作筆錄時係讓證人乙○○自由陳述，未施強暴
    脅迫等情明確（見原審八十八年二月二十五日訊問筆錄），是證人乙○○於原審
    及本院所為事後迴護被告之證詞，核與前揭事證不符，且揆諸前揭說明，尚難據
    為有利被告之認定。
  (三)又據承辦本件之警員庚○○再於本院調查中證稱「問：庚○○（乙○○上次之庭
    訊時說警方說丁○○有咬乙○○賣安非他命，所以乙○○才說丁○○賣安非他命
    給乙○○）？答：因為我們警方有監聽電話丁○○有約乙○○到金財神大樓等侯
    。經過我們二星期搜證後，我們才知道乙○○是住在金財神大樓九樓內一間套房
    ，才捉到乙○○。我們問乙○○的安非他命是向丁○○購買或者是乙○○你賣給
    丁○○，乙○○才說安非他命是向丁○○買安非他命二十幾次，是乙○○自己陳
    述的。我們再監聽丁○○的電話後，再捉到丙○○，我們會捉到丙○○，是丁○○有跟丙○○電話聯絡我們聽得出來是要買賣安非他命，之後，我們訊問丙○○
    後，丙○○坦白說安非他命是向丁○○買的，並扣有一些吸食工具及安非他命的
    殘渣。問：（庚○○為何會監聽丁○○的電話）？答：我們得到的訊息是丁○○
    有販賣安非他命，才申請監聽丁○○家裡的電話，但是丁○○使用家裡電話不多
    。沒有譯文是因為電話內沒有明講要買賣安非他命，但我們監聽以後就知道是在
    買賣安非他命。問：（庚○○乙○○在警訊時供稱向丁○○買二十幾次安非他命
    ，每次四仟五百元，是否乙○○自己講出來的）？答：是的，有全程錄音」等語
    甚詳在卷足稽（見本院九十年三月二十日訊問筆錄）。是依承辦警員庚○○之證
    述，警方早已得知被告丁○○販賣安非他命之訊息，始進行調查，因而查獲本件
    被告丁○○販賣安非他命之犯行，因而被告丁○○確有販賣安非他命給乙○○及
    丙○○之犯行，應堪認定。
  (四)被告丁○○雖辯稱八十八年九月七日，其係在法院撰狀請求發還扣押物，不可能
    賣毒品予證人戊○○云云。惟經原審依被告所提供資料向台灣嘉義地方法院檢察
    署函查結果，該署八十八年度毒偵字第三九九號毒品危害防制條例案件，卷內並
    無被告丁○○所提資料，此有該署八十九年六月二十三日嘉檢吉實字第一二七一
    四號函一份在卷可憑；至原審收續狀簿中固有被告於八十八年九月七日遞聲請狀
    之記載，惟並無詳細時間之記載，此有前開收續狀簿節影本一份附於原審卷可參
    ，又到法院遞狀僅須數分鐘之時間，則被告於遞狀前後仍有充裕時間於嘉義市販
    賣毒品予證人戊○○，尚難以其曾至原審遞狀之事實，即推翻其販賣安非他命之
    前開事證，又證人戊○○於本院調查中證稱「問：（戊○○你每次拿多少錢給丁○○買安非他命）？答：有一千或二千元約三、四次，丁○○曾跟我說賣安非他
    命的人是姓董的男子」。又本院再請戊○○再仔細想一下，其每次拿多少錢給丁○○，戊○○則證稱「其拿二千元一次，一千元三次給丁○○」等語在卷（見本
    院九十年三月二十七日訊問筆錄），足證被告丁○○確有販賣安非他命給戊○○
    之犯行，則被告丁○○所辯係與戊○○合資購買云云，純係避重就輕之詞，不足
    採信。
  (五)至起訴書雖認定被告以一萬八千元價格代陳金龍向綽號「董仔」購得半兩重之安
    非他命後，從中抽取半錢重之安非他命施用，以為報酬云云。惟證人陳金龍於警
    訊時證稱：「丁○○係於八十八年六月十三日十四時帶我去嘉市○○路、中興路
    口等待，並由我將新台幣一萬八千元交給他，他去晃了一下，隨即將半兩重之安
    非他命轉交給我，他是說要介紹我去向綽號「董仔」購買，但是我並未看見「董
    仔」，安非他命是丁○○直接交到我手上的，而新台幣一萬八千元也是我直接交
    付丁○○的．．．」等語（見八十八年度偵字第六八二九號卷中之警卷第五頁反
    面），是並無證據足資證明如起訴書所認定之前開事實，堪認係被告自己販賣毒
    品安非他命予證人陳金龍無訛，惟此部分事實，核與檢察官起訴書所指前開事實
    同為販賣安非他命之事實，行為事實同一，況與被告前開販賣安非他命予證人戊○○等人之事實，有連續犯之裁判上一罪之關係，本院自得予以審究。是被告丁○○所辯係與證人陳金龍合買云云，自不足採。
  (六)又第二級毒品安非他命物稀價昂，為政府嚴予查緝取締之違禁物，茍被告買賣間
    無利可圖，則被告縱屬至愚，亦無干冒被移送法辦而遭判重刑之危險，平白從事
    販賣之理，是其販入之價格必較其所出售之價格低廉，而從中賺取買賣之差價牟
    利，其有營利意圖甚明。況證人甲○○於警訊時證稱：「丁○○找我借錢，是一
    半用來作生活費，一半是用來購買安非他命販售賺錢圖利之用。」等語（見八十
    八年度偵字第六六七三號偵查卷中警卷第十九、二十頁），顯見被告確有營利意
    圖，殆無疑義。且所謂「販賣」不以販入之後，復行賣出為要件，祇須以營利為
    目的，購入或賣出有一於此，其犯罪即屬成立，不以果已得利為必要（最高法院
    二十五年度非字第一二三號、六十七年度台上字第二五○○號、六十八年度台上
    字第六○六號判例參照）。
  (七)綜上所述，被告所辯無非事後圖卸刑責之詞，不足採信，本件事證明確，被告犯
    行洵堪認定。
二、按安非他命為第二級毒品，毒品危害防制條例第二條第二項第二款定有明文；核
    被告丁○○所為，係犯毒品危害防制條例第四條第二項之販賣第二級毒品罪。被
    告持有毒品安非他命之低度行為，應為其販賣毒品安非他命之高度行為所吸收，
    不另論罪。被告先後多次販賣第二級毒品安非他命之行為，時間緊接，犯罪構成
    要件相同，顯係基於概括犯意為之，屬連續犯，應依刑法第五十六條之規定，以
    一罪論，並加重其刑；惟販賣第二級毒品罪，其最高法定刑為無期徒刑，依刑法
    第六十五條規定，無期徒刑不得加重，爰就有期徒刑部分加重之。再查被告有槍
    砲、麻藥等多項前科，其中於八十三年間因違反麻醉藥品管理條例案件，經臺灣
    嘉義地方法院判處有期徒刑八月確定，八十六年五月二十二日刑期起算，指揮書
    執畢日期為八十七年一月二十一日，有臺灣高等法院被告全國前案紀錄表及臺灣
    嘉義地方法院檢察署刑案資料查註紀錄表各一份在卷可憑，其於前案有期徒刑執
    行完畢後，五年之內再犯本案有期徒刑以上之罪，係屬累犯，應依刑法第四十七
    條之規定加重其刑，並就有期徒刑部分遞加之（無期徒刑部分不得加重）。
三、原審予以論罪科刑，並量處有期徒刑拾年，固非無見。唯查：本件被告丁○○每
    次以一千元至三千元不等之價格，販賣安非他命三次予丙○○施用，依最有利於
    被告之計算，此部分被告所得為五千元（即一千元二次，三千元一次）；又被告
    每次以一錢重四千五百元之價格，販賣安非他命二十次予乙○○施用，此部分所
    得為九萬元；又被告每次以一小包一至二千元之價格，販賣安非他命四次（即一
    次二千元，三次一千元）予戊○○施用，此部分被告所得為五千元；又被告於八
    十八年六月十三日下午二時許，在嘉義市○○路與大華路口附近，以一萬八千元
    價格販賣半兩重之安非他命予陳金龍施用，此部分被告所得為一萬八千元，總計
    被告販賣安非他命所得應為十一萬八千元，惟原審卻載被告被告販賣安非他命所
    得為十一萬六千元，即有未洽。被告上訴意旨猶執前詞，否認犯罪，雖不足採，
    惟原判決既有可議，自應由本院將原判決撤銷改判。爰審酌被告素行不佳、販賣
    安非他命牟取暴利之犯罪動機及其犯罪目的、手段與販賣安非他命予他人施用不
    僅戕害施用者之身心且益滋生犯罪等所生損害，及其販賣安非他命之數量、金額
    、次數，暨犯後猶飾詞否認犯行之態度等一切情狀，量處如主文第二項所示之刑
    。
四、按毒品危害防制條例第十八條第一項所規定之「毒品」，應以毒品之本身為限，
    並不及於外包裝；而毒品之外包裝有防止毒品裸露、逸出及潮濕之功用，並便於
    攜帶及運輸，其係供販賣、運輸毒品所用之物，至為顯然，此有最高法院八十八
    年度台上字第五○三三號、八十九年度台上字第一七八號判決可供參酌；查扣案
    之結晶物一包送法務部調查局鑑定結果，該結晶物係第二級毒品安非他命，驗餘
    淨重○‧二九公克，包裝重○‧一三公克，業如前述，前開查獲之毒品淨重○‧
    二九公克，不問屬於犯人與否，應依毒品危害防制條例第十八條第一前段之規定
    沒收銷燬之；毒品之外包裝袋一個重○‧一三公克，揆諸前揭說明，屬被告供販
    賣第二級毒品犯罪所用之財物，應依毒品危害防制條例第十九條第一項之規定宣
    告沒收，且前開物品既經扣案，於本件裁判時仍存在且在扣押中，即無「全部或
    一部不能沒收」之情形，自毋庸為追徵其價額或以其財產抵償之諭知。另按沒收
    物如全部或一部不能沒收時，應追徵其價額者，必限於沒收物為金錢以外之物而
    無法沒收時，始應追徵其價額，如沒收物為金錢而無法沒收時，則應以其財產抵
    償之，不生追徵其價額之問題；被告每次以一千元至三千元不等之價格，販賣安
    非他命三次予丙○○施用（按丙○○於警訊中雖稱向丁○○購買三、四次，應以
    最有利於被告之次數計算，即三次為準），最後一次為一千元，業據證人丙○○
    於警訊時及偵查中證述在卷，則以三次計，所得最少為五千元（即一千元二次，
    三千元一次）；被告每次以一錢重四千五百元之價格，販賣安非他命二十幾次予
    乙○○施用，業據證人乙○○於警訊時證述在卷，則以二十次計，所得共為九萬
    元；被告每次以一小包一至二千元之價格，販賣安非他命四次予戊○○施用，第
    一、二、三次均為一千元，第四次為二千元，業據證人戊○○於警訊及本院調查
    時證述在卷，則此部分所得共為五千元；被告另以一萬八千元價格販賣安非他命
    予證人陳金龍，業如前述，則被告前開各次販賣毒品所得總計為十一萬八千元，
    此為被告犯毒品危害防制條例第四條第二項之罪所得之財物，應依毒品危害防制
    條例第十九條第一項之規定沒收之，如全部或一部不能沒收時，以其財產抵償之
    。復按前開扣案之安非他命送驗後，檢驗機關即法務部調查局取樣化驗之安非他
    命業已因化驗而滅失不存在，自毋庸為沒收銷燬之宣告，併予敘明。
五、據上論斷，應依刑事訴訟法第三百六十九條第一項前段、第三百六十四條、第二
    百九十九條第一項前段，毒品危害防制條例第四條第二項、第十八條第一項前段
    、第十九條第一項，刑法第十一條前段、第五十六條、第四十七條，判決如主文
    。
本案經檢察官楊治宇到庭執行職務。
中    華    民    國      九十      年      四      月      十一        日
                                  臺灣高等法院臺南分院刑事第六庭
                                      審判長法官  楊    明    章
                                            法官  徐    宏    志
                                            法官  顏    基    典
右正本證明與原本無異。
如不服本判決，應於判決送達後十日內向本院提出上訴狀，其未敘述理由者並應於提
出上訴狀後十日內向本院補提理由書（應附繕本)。
                                      法院書記官  呂    嘉    文
中    華    民    國      九十      年      四      月      十二        日
附錄法條：
毒品危害防制條例第四條第二項：製造、運輸、販賣第二級毒品者，處無期徒刑或七
                              年以上有期徒刑，得併科新台幣七百萬元以下罰金
                              。


司法院資訊處製作；財團法人民間司法改革基金會備份。
